臺灣臺東地方法院刑事判決　　　　　　　95年度簡上字第26號
上　訴　人　臺灣臺東地方法院檢察署檢察官
被　　　告　乙○○
　　　　　　　　　　(現於臺灣東成技能訓練所執行中)
上列上訴人因被告施用毒品案件，不服本院臺東簡易庭95年度東
簡字第326號中華民國95年7月20日第一審判決 (原聲請簡易判決
處刑案號：95年度毒偵字第178號)，提起上訴，及檢察官移送併
案審理 (臺灣臺東地方法院檢察署95年度毒偵字第285號)，本院
管轄第二審合議庭依通常程序審理，自為第一審判決如下：
    主  文
原判決撤銷。
乙○○連續施用第一級毒品，處有期徒刑捌月。
    事  實
一、乙○○前於民國92年12月間因施用毒品案件，經臺灣雲林地
    方法院以93年度毒聲字第57號裁定送觀察、勒戒，認無繼續
    施用之傾向，而於94年7月27日執行完畢出所，並經臺灣雲
    林地方法院檢察署檢察官以94年度毒偵字第761號為不起訴
    處分。詎猶不知悔改，明知海洛因及甲基安非他命係毒品危
    害防制條例第2條第2項第1款、第2款所定之第一級毒品及第
    二級毒品，不得非法持有、施用，竟基於施用第一級毒品海
    洛因及第二級毒品甲基安非他命 (起訴書及上訴書誤載為安
    非他命)之概括犯意，自95年4月中旬某日起至同年月24日下
    午4時許，在雲林縣北港鎮○○路45之2號住處，以平均2天1
    次之頻率，將海洛因及甲基安非他命混摻後置入玻璃球，以
    火燒烤之方式施用海洛因及甲基安非他命多次，嗣因涉犯檢
    肅流氓條例案件，經臺灣雲林地方法院解送臺灣雲林看守所
    留置，於95年4月26日採尿送驗，後於95年4月27日移送臺灣
    東成技能訓練所執行感訓處分，經該所再採尿送驗後，始悉
    上情。
二、案經臺灣雲林看守所函請臺灣雲林地方法院檢察署檢察官呈
    請臺灣高等法院檢察署檢察長令轉臺灣臺東地方法院檢察官
    偵查後移送併案審理及臺灣東成技能訓練所函請臺灣臺東地
    方法院檢察署檢察官偵查後聲請簡易判決處刑。
    理  由
一、上揭犯罪事實，業據被告乙○○於本院準備程序及審理時坦
    承不諱，且被告因感訓案件為警留置並移送執行後，經採集
    其尿液檢體先後送詮昕科技股份有限公司及慈濟大學濫用藥
    物檢驗中心以酵素免疫分析法初步檢驗，再以氣相層析質譜
    儀法確認檢驗結果，其中詮昕科技股份有限公司濫用藥物尿
    液檢驗報告部分，均呈嗎啡及甲基安非他命陽性反應，至於
    慈濟大學濫用藥物檢驗中心檢驗總表部分，則是甲基安非他
    命陽性反應，嗎啡陰性反應 (按施用海洛因24小時內，約有
    施用劑量之80%經由尿液排出，被告於95年4月24日施用海洛
    因，於同年月27日採集尿液，已逾72小時，該中心驗出被告
    尿中嗎啡濃度為275ng/ml，低於閾值300ng/ml)，有臺灣雲
    林第二監獄收容人尿液採集作業確認書、檢體採收紀錄表、
    詮昕科技股份有限公司95年5月8日濫用藥物尿液檢驗報告 (
    見雲林地檢偵卷第3頁至第7頁)、臺灣東成技能訓練所95年4
    月27日驗尿登記簿、收容人尿液採集作業同意確認書、慈濟
    大學濫用藥物檢驗中心檢驗總表 (見臺東地檢95年度毒偵字
    第178號偵查卷第10頁、第11頁、第13頁)各1紙附卷可稽。
    足徵被告前開施用毒品之自白與事實相符，堪予採信。按施
    用毒品經觀察、勒戒或強制戒治執行完畢釋放後，5年內再
    犯毒品危害防制條例第10條之施用毒品罪者，檢察官應依法
    追訴，毒品危害防制條例第23條第2項定有明文。本件被告
    前因施用毒品案件，經法院裁定送觀察勒戒後，認無繼續施
    用毒品之傾向，除於94年7月27日勒戒期滿出所外，並由臺
    灣雲林地方法院檢察署檢察官以94年度毒偵字第761號為不
    起訴處分確定等情，有前揭臺灣雲林地方法院檢察署94年度
    毒偵字第761號不起訴處分書、刑案資料查註紀錄表及臺灣
    高等法院被告前案紀錄表各1份在卷可考。從而，被告確有
    於94年7月27日觀察勒戒執行完畢後，5年以內再犯毒品危害
    防制條例第10條第1項、第2項之施用毒品犯行。故本件事證
    明確，被告犯行洵堪認定，應依法論科。
二、按被告行為後，94年2月2日修正公布之刑法，已於95年7月1
    日施行，其中第2條第1項「行為後法律有變更者，適用行為
    時之法律。但行為後之法律有利於行為人者，適用最有利於
    行為人之法律」之規定，係規範行為後法律變更所生新舊法
    律比較適用之準據法，於刑法修正施行後，自應適用該修正
    後之第2條第1項之規定，為「從舊從輕」之比較 (最高法院
    95年度第8次刑事庭會議決議參照)。經查：
(一)就想像競合犯部分，修正後刑法第55條已修正為「一行為而
    觸犯數罪名者，從一重處斷。但不得科以較輕罪名所定最輕
    本刑以下之刑」，其中但書部分雖為修正前刑法第55條所無
    ，然此部分規定僅係科刑之限制，為法理之明文化，非屬法
    律變更，亦即修正後之規定並未更有利於被告，參酌最高法
    院95年度第21次刑事庭會議決議意旨，自應適用裁判時法論
    之。
(二)被告行為後，刑法第56條連續犯之規定業經刪除，被告之數
    犯罪行為，於新法施行後，應予分論併罰。此刪除雖非犯罪
    構成要件之變更，但顯已影響行為人刑罰之法律效果，自屬
    法律有變更，依修正後刑法第2條第1項規定，比較新、舊法
    結果，仍應適用較有利於被告之行為時法律即舊法論以連續
    犯。
(三)綜上此較結果，除想像競合犯外，本案應適用有利於被告之
    修正前刑法相關規定，論以連續犯。
三、是核被告乙○○上開所為，係犯毒品危害防制條例第10條第
    1項之施用第一級毒品罪及同條第2項之施用第二級毒品罪。
    其以一施用行為，觸犯上開2罪，為想像競合犯，應依刑法
    第55條規定從一重之施用第一級毒品罪論處。又其施用毒品
    前後持有毒品之低度行為，應為施用之高度行為所吸收，不
    另論罪。再被告先後多次犯行，時間緊接，所犯為構成要件
    相同之罪，顯係基於概括犯意反覆為之，為連續犯，應依上
    述修正前之刑法第56條規定論以一罪，並加重其刑。再就檢
    察官移送併案審理部分，雖未據起訴，然與已起訴部分有連
    續犯之裁判上一罪關係，為起訴效力所及，本院自得併予審
    理，附此敘明。
四、原審以聲請書所指，認被告於95年4月24日下午4時許，同時
    施用第一級毒品海洛因及第二級毒品甲基安非他命犯行明確
    ，依法論罪科刑，固非無見。惟查，被告復承上開施用第一
    級毒品海洛因及第二級毒品甲基安非他命之概括犯意，連續
    於如事實欄所載其餘時間內施用海洛因及甲基安非他命多次
    已如前述，原審就此併案審理部分，未及審究，檢察官據以
    提起上訴，指摘原判決不當，為有理由，應由本院將原判決
    撤銷改判。爰審酌被告犯罪之動機、目的、手段、方法、再
    犯施用毒品情狀、所生危害及犯後之態度等一切情狀，量處
    如主文所示之刑，以資懲儆。
五、末按檢察官聲請以簡易判決處刑之案件，經法院認為被告所
    犯之罪不合刑事訴訟法第449條所定得以簡易判決處刑之案
    件者，應適用通常程序審判之，刑事訴訟法第452條、第451
    條之1第4項但書第1款分別定有明文。本院經審理後認被告
    應諭知如主文第2項所示之刑，係屬刑事訴訟法第451條之1
    第4項但書第1款之情形，自應由本院依刑事訴訟法第455條
    之1第3項之規定，準用同法第369條第1項前段之規定，將原
    判決撤銷，依同法第452條之規定，逕依通常程序為第一審
    判決 (法院辦理刑事訴訟簡易程序案件應行注意事項第14項
    參照)，檢察官、被告如不服本判決，仍得於法定上訴期間
    內，向管轄之第二審法院提起上訴，附此敘明。
六、據上論斷，應依刑事訴訟法第452條、第455條之1第1項、第
    3項、第369條第1項前段、第364條、第299條第1項前段，毒
    品危害防制條例第10條第1項、第2項，刑法第2條第1項前段
    、第11條前段、(修正前)第56條、第55條，判決如主文。
本案經檢察官甲○○到庭執行職務。
中　　華　　民　　國　　96　　年　　5　　月　　24　　日
                  刑事第二庭審判長法  官  李水源
                                  法  官  簡芳潔
                                  法  官  曾宗欽
以上正本證明與原本無異。
如不服本判決，應於判決送達後10日內向本院提出上訴狀（須附
繕本）。
「切勿逕送上級法院」
                                  書記官　沈茜庭
中　　華　　民　　國　　96　　年　　5　　月　　24　　日
附錄本案論罪科刑法條全文:
毒品危害防制條例第10條
施用第一級毒品者，處6月以上5年以下有期徒刑。
施用第二級毒品者，處3年以下有期徒刑。
